【裁判字號】    89,台上,3031
【裁判日期】    890526
【裁判案由】    傷害
【裁判全文】
最高法院刑事判決                              八十九年度台上字第三○三一號
    上  訴  人  乙○○
                甲○○
右上訴人等因傷害案件，不服台灣高等法院中華民國八十七年四月八日第二審判決（
八十七年度上易字第一二○二號，起訴案號：台灣板橋地方法院檢察署八十五年度偵
字第二三○八二、二二七三七號），提起上訴，本院判決如左：
    主  文
原判決關於乙○○、甲○○部分撤銷，發回台灣高等法院。
    理  由
本件原判決認定：緣黃德南於民國八十五年十月二十六日下午五時五十分許，在台北
縣鶯歌鎮○○○路八十二號前，於鶯歌鎮舉辦陶瓷展期間，因擺設攤位而與人發生推
打糾紛，經台北縣警察局三峽分局鶯歌分駐所值勤警員乙○○及甲○○等人到場處理
，為避免雙方再生衝突，甲○○遂當場抱住黃德南欲加勸阻，適黃德南之子黃啟銘見
狀，明知甲○○係警員，正依法執行職務時，竟自後故意以手推擊執勤警員甲○○右
側脖子處，施強暴行為，致甲○○鬆手放開黃德南，並踉蹌差點跌倒在地，妨害甲○
○執行公務（黃啟銘妨害公務部分，業經原審判刑確定），嗣經乙○○大喊：「你妨
害公務，不要跑」一語，黃啟銘仍回稱：「不然你們要怎麼樣」，並企圖駕駛其父黃
德南所有之小貨車離去之際，乙○○將其自駕駛座拘捕帶回鶯歌分駐所，途中因黃啟
銘抵抗不從，乙○○及甲○○遂共同基於傷害故意之犯意聯絡，共同以手打腳踢之方
式毆打黃啟銘，以致黃某受有前胸壁、背部、左臉耳下部多處瘀青、腫痛等傷害等情
。因而撤銷第一審諭知上訴人乙○○、甲○○無罪部分之判決，改判論處該上訴人二
人以公務員假借職務上之權力，共同以故意傷害人之身體罪刑，雖非無見。惟查：(一)
按科刑判決所認定之事實，與所採之證據，不相適合，即屬證據上理由矛盾，其判決
當然為違背法令。本件原判決認定：上訴人等係於拘捕黃啟銘後，帶回鶯歌分駐所途
中，因黃啟銘抵抗不從而共同加以毆打成傷。理由欄乙、傷害部分：一之(三)段則稱：
黃啟銘「胸部」及「背部」多處瘀青、腫痛之傷害，係上訴人等實施強制拘捕時逾越
執行職務之必要程度，另基於共同傷害之故意所為。即指係上訴人等於實施拘捕之現
場所為；同上理由一之(四)(1)、(2)、(3)段復引據黃啟銘及其父黃德南等人之證言，認定
係上訴人等在拘捕現場將黃啟銘自車上拖下毆打成傷，依前開說明，自屬判決理由矛
盾，而無可維持。(二)據上訴人甲○○於原審陳稱：其於執行公務之際，遭黃啟銘推擊
倒地後，即由陸續到場支援之同事乙○○及鍾延璟合力逮捕妨害公務之現行犯，而黃
啟銘則跑進廂型車內不肯下車，魏、鍾二人前往勸說請其下車，但遭拒絕，乃施用強
制處分權將黃啟銘自廂型車內拉下，勸說黃啟銘同時，因黃啟銘之母黃許碧珠欲前往
攔阻，伊則阻擋黃許碧珠不使妨害警方辦案，並無毆打黃啟銘之情形，後來係由鍾、
魏二人將黃啟銘帶回派出所偵辦，由於當日係假日參觀陶瓷展而圍觀之人車不少，伊
留在原地幫忙指揮、疏導交通後繼續巡邏，途中在鶯歌鎮○○○路一三七號門口遇到
友人卓友情與其聊天，至當晚七時許回派出所前另有友人陳進城於六時四、五十分許
前來找伊未遇，並於進所同時與施榕鋒正面相遇談及本案，伊從未押送黃啟銘，亦未
尾隨回所，更無在押解黃啟銘回所途中毆打黃啟銘之可能等語（原判決第四頁正面）
，其所陳各節並有證人卓友情、陳進城、施榕鋒之證言可參（第一審卷第二一二－二
一四頁）。原判決就該上訴人所辯其未押解黃啟銘回鶯歌分駐所及其所舉證人之證言
，如何不足採取，並未有所說明，遽認其於押解黃啟銘回鶯歌分駐所途中予以毆打成
傷，亦嫌判決理由不備。(三)本件原判決認定黃啟銘於被押解返回分駐所途中，遭上訴
人乙○○毆打。係依憑告訴人黃啟銘指稱：在押解回分駐所途中，乙○○又打我，用
手打我後腦，用腳踢我屁股。黃德南稱：在前往分駐所途中……我看到乙○○警員踢
我兒子尾椎，未看到乙○○用手打我兒子頭部。黃許碧珠稱：我是坐車子到分駐所，
……我坐在駕駛座邊的座位，途中未見到我兒子被打，從頭到尾都一直跟在我兒子後
面，距離約五、六公尺。顏貽界稱：在到分駐所途中，我未看到黃啟銘被打。顏君芳
稱：我有看到一名警員踢黃啟銘的後背部（同上判決理由乙、一之(四)(4)段）。然其五
人供述內容無一相符。其中自始至終尾隨告訴人黃啟銘至分駐所之告訴人之母黃許碧
珠及告訴人所舉證人顏貽界均稱未見告訴人被打；告訴人本人及其父黃德南、其妹顏
君芳所指告訴人被打部位均不一致。況其所指被打部位與原判決事實欄認定黃啟銘之
受傷部位亦全不相同。是以上開證據，顯不足資為認定上訴人有本件犯行之證明，原
審竟採為判決之基礎，其採證認事之職權行使顯於刑事訴訟法第一百五十四條所揭櫫
之證據裁判主義有違。上訴意旨，執以指摘，為有理由，應認原判決關於上訴人等二
人部分有撤銷發回之原因。
據上論結，應依刑事訴訟法第三百九十七條、第四百零一條，判決如主文。
中      華      民      國    八十九    年      五      月    二十六    日
                              最高法院刑事第四庭
                                  審判長法官  黃  劍  青
                                        法官  劉  敬  一
                                        法官  林  增  福
                                        法官  楊  商  江
                                        法官  邵  燕  玲
      右正本證明與原本無異
                                              書  記  官
中      華      民      國    八十九    年      六      月      七      日


司法院資訊處製作；財團法人民間司法改革基金會備份。
